【裁判字號】    97,消債更,469
【裁判日期】    971028
【裁判案由】    更生事件
【裁判全文】
臺灣士林地方法院民事裁定           97年度消債更字第469號
債  務  人  甲○○
上列當事人因消費者債務清理事件聲請更生，本院裁定如下：
    主  文
更生之聲請駁回。
聲請費用由聲請人負擔。
    理  由
一、聲請意旨略以：債務人曾於民國95年9 月間與債權人即金融
    機構共同協商債務清償方案，成立協議並約定自95年11月起
    每月10日償還新臺幣（以下同）17,580元，惟該協議係銀行
    片面強勢要求，債務人出於無奈而接受；又債務人每月平均
    收入約31,000元，尚須扶養幼子，協商後債務人經濟陷於困
    頓，若繼續依協議履行，將無法維持基本生活並造成債務人
    極大之生活壓力，不得已於96年12月毀諾，並聲請更生云云
    。
二、按「聲請更生或清算不合程式或不備其他要件者，法院應以
    裁定駁回之，但其情形可以補正者，法院應定期間先命補正
    」，消費者債務清理條例（下稱本條例）第8 條定有明文。
    又「債務人與金融機構協商成立者，不得聲請更生或清算。
    但因不可歸責於己之事由，致履行顯有重大困難者，不在此
    限」；「本條例施行前，債務人依金融主管機關協調成立之
    中華民國銀行公會會員辦理消費金融案件無擔保債務協商機
    制與金融機構成立之協商，準用前項之規定」，復為本條例
    第151 條第5 項、第6 項所明定。是債務清償方案成立後，
    債務人本應按其條件履行，僅於其後情事變更（如清償期間
    收入或收益不如預期），不可歸責於己致履行困難或履行不
    能，始能依本條例第151 條第5 項但書之規定聲請更生或清
    算。此項規定旨在避免債務人任意毀諾已成立之協商，濫用
    更生之債務清理程序。
三、本件債務人曾於95年9 月與債權金融機構成立協商，並自95
    年11月起按月繳納協商款項17,580元至96年12月毀諾等情，
    業據債務人自陳在卷，並有台新國際商業銀行97年9 月24日
    台新債協97法字第20203 號函附卷可稽。是本件即應先探究
    債務人是否「因不可歸責於己之事由，致履行顯有重大困難
    」，經查：
  (一)依債務人所提出綜合所得稅各類所得資料清單、薪資帳戶存
    摺影本、財產及收入狀況說明書可知，債務人於95年度、96
    年度之所得分別為548,816 元、519,309 元，平均月收入分
    別為45,734元、43,275元，且債務人自協商成立後至今皆任
    職於台灣鐵路管理局，收入狀況並無發生重大變化，清償期
    間之收入並未顯著減少。據此債務人難認有情事變更，收入
    不如預期，致履行困難而不可歸責之情形。而如以債務人每
    月收入為43,000元保守計算，扣除其每月依協商還款之17,5
    80元後，尚餘25,420元。本於債務人應開源節流，適當控制
    生活費用支出，以達勉力履行債務之意旨，前開剩餘款項，
    已足以應付債務人基本之生活需求。債務人竟予毀諾，顯係
    可歸責而毀諾。
  (二)債務人雖另主張其扶養幼子每月支出高達7 千元云云。惟按
    民法第1115條第3 項規定：「負扶養義務者有數人而其親等
    同一時，應各依其經濟能力，分擔義務」。查債務人之配偶
    蔡琦玉每月薪資收入約50,000元，此經債務人自陳在卷，其
    經濟條件顯優於債務人，非不得負起扶養子女之主要義務，
    債務人主張之此項扶養費用支出是否必要？並非無疑。況且
    將債務人前揭所餘25,420元扣除7 千元後，仍餘18,420元，
    仍高過行政院勞工委員會所定之勞工最低基本工資數額，更
    難認債務人依協商還款後無力生活，是縱使放寬加計債務人
    每月有扶養費7 千元之支出，仍難認債務人係因不可歸責於
    己之事由，致履行原協商有重大困難而毀諾。
四、綜上，債務人毀諾既非不可歸責於己，依照前開說明，其更
    生之聲請，難認合法，且又無從補正，自應予駁回，爰裁定
    如主文。
五、末查銀行公會針對95年協商已毀諾之債務人，亦另提供「個
    別協商一致性方案」。本件債務人為使其債務得以徹底解決
    ，早日獲得經濟生活重生，同時取得全體債權人與債務人間
    利益平衡，或可循前述向最大債權銀行再次協商，附此敘明
    。
中    華    民    國    97    年    10    月    28    日
                  民事第一庭  法      官  周群翔
上為正本係照原本作成。
如不服本裁定，應於裁定送達後10日內，以書狀向本院提出抗告
，並繳納抗告費新臺幣1 千元。
中    華    民    國    97    年    10    月    28    日
                              書  記  官  阮弘毅


司法院資訊處製作；財團法人民間司法改革基金會備份。
